【裁判字號】    92,易,689
【裁判日期】    920812
【裁判案由】    恐嚇取財
【裁判全文】
臺灣臺北地方法院刑事判決                          九十二年度易字第六八九號
    公  訴  人  臺灣臺北地方法院檢察署檢察官
    被      告  乙○○  男  三.
右列被告因恐嚇取財案件，經檢察官提起公訴（九十一年度偵字第一八五八五、二二
四七三號），本院判決如左：
    主  文
乙○○連續以加害生命、身體之事，恐嚇他人，致生危害於安全，處拘役肆拾日，如
易科罰金，以參佰元折算壹日。
    事  實
一、乙○○係甲○○之房客，因甲○○向乙○○抱怨有家庭紛爭，乙○○乃於民國九
    十年十二月十五日，自苗栗縣頭份鎮其租屋處北上，至甲○○位於台北市○○路
    三九四巷四十四號三樓之住處參與協調。嗣乙○○認其此次北上參與協調，受有
    北上包車、住宿、當日及翌（十六）日無法營業而損失刊登徵才廣告費用等損害
    ，要求甲○○賠償新台幣（下同）三萬五千元，竟基於恐嚇之概括犯意，於九十
    年十二月十九日、同年月二十日，連續以傳真或留字條在甲○○上開住處之方式
    ，向甲○○恐嚇稱：「後果自行負責」、「好自為之」、「不要留路給您走您不
    走，若再有任何問題發生，不是如此而已」、「否則我真的會採取任何對您不利
    之行動」等語，均致甲○○心生畏懼。
二、案經甲○○訴由台北市政府警察局中山局報告台灣台北地方法院檢察署檢察官偵
    查起訴。
    理  由
一、訊據被告乙○○矢口否認有何恐嚇犯行，辯稱：其確曾以傳真及寫字條方式向告
    訴人甲○○索取賠償，但有部分是朋友「阿菁」所寫的，其不知情，其所寫傳真
    或字條沒有恐嚇的意思云云。惟查：被告於右揭時、地，連續以傳真或留字條之
    方式，向告訴人恐嚇稱：「後果自行負責」、「好自為之」、「不要留路給您走
    您不走，若再有任何問題發生，不是如此而已」、「否則我真的會採取任何對您
    不利之行動」等語，均致告訴人心生畏懼之事實，業據告訴人甲○○於警訊及偵
    查中指述綦詳，並有傳真二紙、字條三紙扣案可證；被告雖辯稱「阿菁」所寫的
    部分其不知情云云，然由扣案之傳真、字條內容以觀，均同指被告要求告訴人賠
    償如事實欄所載損失一事，被告亦供稱：「阿菁」未與其北上至告訴人住處參與
    協調等語，縱部分扣案之傳真及字條係「阿菁」所寫，惟衡情倘非被告授意書寫
    ，「阿菁」豈會為了與自己無關之事書寫傳真或字條，又如何將傳真或字條交予
    素不相識之告訴人？被告所辯不知情云云，顯與常情有違，殊無足採。又被告前
    述恐嚇之言詞，客觀上已足使一般人心生畏怖，在主觀上亦已使告訴人心生恐懼
    ，並已達危害其生命、身體安全之程度。從而，被告上開所辯不足採信，本件事
    證明確，其犯行洵堪認定。
二、核被告所為，係犯刑法第三百零五條恐嚇危害安全罪。公訴人雖認被告係犯刑法
    第三百四十六條第三項、第一項恐嚇取財未遂罪嫌，惟查：被告於上開時間，由
    苗栗縣頭份鎮北上至告訴人台北市住處，協調告訴人家庭糾紛，當日及翌日無法
    營業而損失刊登徵才廣告費用等情，業據被告供明在卷；參以傳真及字條內所提
    及之賠償，均指被告北上參與協調所受之損失，亦有扣案之傳真、字條及人事廣
    告影本可參；雖告訴人即證人甲○○經本院傳喚、拘提未到庭，致無法當庭詰問
    之，惟告訴人於警訊及偵查中亦不否認被告由苗栗縣頭份鎮北上協調其家庭糾紛
    之事實，則被告北上自有交通、住宿等支出，當日及翌日亦無法營業，主觀上認
    為自己受有損害，尚不違常情，是被告所辯其係索討北上協調告訴人家庭糾紛所
    致損失一節，應屬可信，故被告以上開傳真或字條請求告訴人損害賠償時，縱使
    用恐嚇文字，惟其目的係為請求損害賠償，主觀上並無為自己不法所有之意圖，
    自與恐嚇取財罪之要件有間，公訴人認被告此部分犯行，係犯恐嚇取財未遂罪，
    容有誤會，起訴法條應予變更。被告先後多次犯行，時間緊接，方法相同，觸犯
    構成要件相同之罪，顯係基於概括犯意為之，為連續犯，依刑法第五十六條規定
    ，以一罪論，並加重其刑。爰審酌被告之犯罪動機、目的、手段、犯罪所生之危
    害程度、犯罪後態度等一切情狀，量處如主文所示之刑，並諭知易科罰金之折算
    標準。
據上論斷、應依刑事訴訟法第二百九十九條第一項前段、第三百條，刑法第五十六條
、第三百零五條、第四十一條第一項前段，罰金罰鍰提高標準條第一條前段、第二條
，判決如主文。
本案經檢察官黃立維到庭執行職務。
中      華      民      國    九十二    年      八      月     十二     日
                                      臺灣臺北地方法院刑事第七庭
                                          法  官  蕭  清  清
右正本證明與原本無異。
如不服本判決，應於判決送達後十日內向本院提出上訴狀（應抄附繕本）。告訴人或
被害人如對於本判決不服者，應具備理由請求檢察官上訴，其上訴期間之計算係以檢
察官收受判決正本之日期為準。
                                          書記官  劉  麗  英
中      華      民      國    九十二    年      八      月     十四     日
附錄本案論罪科刑法條全文
刑法第三百零五條
以加害生命、身體、自由、名譽、財產之事，恐嚇他人致生危害於安全者，處二年以
下有期徒刑、拘役或三百元以下罰金。


司法院資訊處製作；財團法人民間司法改革基金會備份。
